【裁判字號】    97,交聲,50
【裁判日期】    970128
【裁判案由】    違反道路交通管理處罰條例聲明異議
【裁判全文】
臺灣士林地方法院交通事件裁定          97年度交聲字第50號
原處分機關  臺北市交通事件裁決所
異議人即    甲○○
受處分人
上列異議人即受處分人因違反道路交通管理處罰條例事件，對於
臺北市交通事件裁決所中華民國96年12月26日所為之北市裁二字
第裁22-AEB553280號處分，聲明異議，本院裁定如下：
    主  文
異議駁回。
    理  由
一、按道路交通管理處罰條例第37條第3 項規定：計程車駕駛人
    ，在執業期中，犯竊盜、詐欺、贓物、妨害自由或刑法第23
    0 條至第236 條各罪之一，經第一審法院判決有期徒刑以上
    之刑後，吊扣其執業登記證。其經法院判決有期徒刑以上之
    刑確定者，廢止其執業登記，並吊銷其駕駛執照。又汽車駕
    駛人，曾依第37條第3 項規定吊銷駕駛執照者，3 年內不得
    考領駕駛執照；且汽車駕駛人，因違反本條例及道路交通安
    全規則之規定，受吊銷駕駛執照處分時，吊銷其持有各級車
    類之駕駛執照，同條例第67條第2 項、第68條分別定有明文
    。
二、原處分機關略以：異議人即受處分人甲○○係計程車駕駛人
    ，於執業期間，因犯刑法第321 條第1 項第3 款攜帶兇器竊
    盜罪，經臺灣臺北地方法院判處有期徒刑6 月確定，遂由臺
    北市政府警察局交通警察大隊員警以北市警交大字第AEB553
    280 號舉發違反道路交通管理事件通知單逕行舉發，原處分
    機關依道路交通管理處罰條例第37條第3 項規定，以北市裁
    二字第裁22-AEB553280號裁決裁處異議人：「一、吊銷駕駛
    執照，3 年內禁考；二、駕駛執照已於96年6 月21日繳送，
    自96年6 月21日起至99年6 月20日止執行吊銷駕駛執照3 年
    在案」。
三、聲明異議意旨略以：異議人對於在執業期中因涉犯刑法第32
    1 條第1 項第3 款攜帶兇器竊盜罪，經法院判決有罪確定，
    嗣由原處分機關依法廢止其職業登記及吊銷職業駕照乙節，
    均無任何意見，惟伊現所為之工作需駕駛自小客車，今原處
    分機關連同伊所有之普通小客車駕駛執照一併吊銷，致使伊
    無能工作、無以維生，為此爰聲明異議，請求復發普通小客
    車駕駛執照云云。
四、經查：
  (一)異議人前於95年3 月27日即計程車駕駛人執業期中，因涉犯
    刑法第321 條第1 項第3 款攜帶兇器竊盜罪，經臺灣臺北地
    方法院以95年度易字第12 98 號判決判處有期徒刑6 月確定
    ，復由臺北市政府警察局交通警察大隊以北市警交大字第AE
    B553280 號舉發違反道路交通管理事件通知單逕行舉發，再
    由原處分機關依道路交通管理處罰條例第37條第3 項規定，
    以北市裁二字第裁22-AEB553280號裁決裁處異議人吊銷駕駛
    執照且3 年內禁考之處分等情，有前開通知單、裁決書、臺
    灣高等法院被告前案紀錄表、臺灣臺北地方法院95年度易字
    第1298號判決書各1 件在卷可考，亦為異議人所是認無訛，
    是此部分事實，堪予採信。
  (二)按道路交通管理處罰條例第37條規定係規範營業小客車駕駛
    人消極資格條件之特別規定，以防治犯罪保障社會安全為主
    要目的。又臺灣地區營業小客車（計程車）駕駛人於執業期
    中犯罪，以犯竊盜罪、詐欺罪、贓物罪、妨害自由罪及妨害
    風化罪等5 種犯罪類型比率最多。對於社會治安及乘客安全
    構成重大威脅，且由於營業小客車駕駛人之工作富流動性，
    接觸單身女性及攜帶大批財物旅客之機會甚多，且較易遭其
    控制，如不予防範，後果嚴重，此乃觀諸道路交通管理處罰
    條例於86年1 月22日修正增訂第37條第3 項之立法理由。再
    細繹道路交通管理處罰條例第37條第3 項所稱之執業期中犯
    前述刑法竊盜、詐欺、贓物、妨害自由或刑法第230 條至第
    236 條各罪之1 等罪，其意乃指營業小客車駕駛人於執業登
    記證有效期間內涉犯前述類型犯罪，此節觀諸該條文用語係
    以「執業期中」、而非「執業中」自明，且該條立法目的既
    為保障營業小客車乘客之安全及避免駕駛人利用營業小客車
    犯案，是凡營業小客車駕駛人於執業期中涉犯前述類型犯罪
    者，均有危害乘客安全及利用營業小客車犯案之虞，故駕駛
    人經法院判決有期徒刑以上之刑確定者，均應吊銷其營業小
    客車登記證及駕駛執照，始符該條規範意旨，至於營業小客
    車駕駛人於實施該等犯罪之際事實上是否確有執業，則在所
    不問。承前所述，本件異議人既於執業期中涉犯攜帶兇器竊
    盜罪經法院判處有期徒刑6 月確定，自應由原處分機關依法
    為廢止執業登記及吊銷駕駛執之處分，合先敘明。
  (三)再者，本件異議人乃因前揭交通違規事實而受有吊銷駕駛執
    照之處分，而依道路交通管理處罰條例第68條規定，違反本
    條例及道路交通安全規則之規定，受吊銷駕駛執照處分時，
    吊銷其持有各級車類之駕駛執照，業如前述，從而只要異議
    人受有吊銷執照處分時，均應依法吊銷其所持有之各級車類
    駕駛執照，方屬允當，是其辯以道路交通管理處罰條例第37
    條第3 項應僅廢止其執業登記並吊銷職業駕駛執照，非能吊
    銷其所有他類駕駛執照云云，洵非有據。至異議人之職業、
    家庭經濟狀況等並非在審酌之列，亦無從據為免罰之理由，
    故異議人請求復發普通小客車駕駛執照，依法尚屬無據，礙
    難准許。綜前所述，本件異議人前揭交通違規事實至堪認定
    ，原處分機關依據道路交通管理處罰條例第37條第3 項規定
    而為前揭處分，於法要無違誤，量罰亦甚妥適，應予維持。
    本件異議為無理由，應予駁回。
據上論斷，應依道路交通案件處理辦法第19條，裁定如主文。
中    華    民    國    97    年    1     月    28    日
                        交通法庭法  官  高雅敏
以上正本證明與原本無異
如不服本裁定應於送達後5日內向本院提出抗告狀
                                書記官  田瑾俐
中    華    民    國    97    年    1     月    28    日


司法院資訊處製作；財團法人民間司法改革基金會備份。
